臺灣桃園地方法院刑事判決　　　　　　　95年度易字第1204號
公　訴　人　台灣桃園地方法院檢察署檢察官
被　　　告　丙○○
選任辯護人　林良財律師
　　　　　　李明哲律師
上列被告因傷害案件，經檢察官提起公訴（95年度調偵字第271號）
，本院判決如下：
    主  文
丙○○傷害人之身體，因而致人於重傷，處有期徒刑壹年捌月。
緩刑年。
    事  實
一、緣丙○○與甲○○均係在桃園縣中壢市○○○路○ 段510 號
    家樂福大賣場地下1 樓美食街內經營小吃攤，2 人攤位毗鄰
    ，且常因招攬客戶之事互為爭執，丙○○因之對甲○○心生
    怨懟。於民國94年11月9 日下午13時許，在上址，丙○○復
    因招攬客戶之事與甲○○發生口角爭執，丙○○竟基於傷害
    犯意，且並一般人得預見人之頭部乃脆弱而不堪一擊之身體
    部位，若對頭部揮擊，可能致暈眩失衡倒地，稍有不慎將使
    人受重傷害之情，竟仍以其右手臂揮擊甲○○頭部1 次，致
    甲○○頭部直接撞擊地面昏迷，丙○○見甲○○倒地不起，
    趕緊請其配偶黃翠芬通知家樂福安全課人員報請救護車前來
    救治，惟甲○○雖經送醫救治，然仍受有左枕部有紅腫瘀傷
    3c m3cm 、腦震盪伴有暫時性意識喪失、頭部外傷、腦挫
    傷之傷害，因此導致嗅覺喪失之重大難治之重傷害。
二、案經甲○○訴請桃園縣政府警察局中壢分局報請臺灣桃園地
    方法院檢察署檢察官偵查起訴。
    理  由
一、上開犯罪事實，業據被告丙○○於警詢、偵查、本院準備程
    序中及本院審理時迭次坦承不諱（見臺灣桃園地方法院檢察
    署94年度偵字第21821 號偵查卷第3 、4 、17頁，本院卷第
    84、130 、136 頁），核與證人即被害人甲○○於偵查中具
    結證述被害之情節相符（見臺灣桃園地方法院檢察署95年度
    調偵字第271 號偵查卷第8 至11頁）。而被害人甲○○因此
    受有左枕部有紅腫瘀傷3cm 3cm 、腦震盪伴有暫時性意識
    喪失、頭部外傷、腦挫傷之傷害，因此導致嗅覺喪失之重傷
    害一情，亦有天晟醫院診斷證明書（載明甲○○受有「腦震
    盪伴有暫時性意識喪失」之傷害，見臺灣桃園地方法院檢察
    署94年度偵字第21821 號偵查卷第9 頁）、同院95年10月4
    日天晟法字第95100401號函及所附病歷資料（載明甲○○受
    有「左枕部有紅腫瘀傷3cm 3cm 」之傷害，見本院卷第33
    至51頁）、亞東紀念醫院診斷證明書（載明甲○○受有「頭
    部外傷、腦挫傷、疑似嗅覺喪失」之傷害，見臺灣桃園地方
    法院檢察署94年度偵字第21821 號偵查卷第19頁）、同院95
    年10月11日亞歷字第0956410507號函及所附病歷資料（載明
    甲○○受有「頭部外傷、腦挫傷、合併嗅覺障礙喪失，是屬
    於難以治療之程度」，見本院卷第52至76頁）等各1 件在卷
    可稽。而甲○○於案發後翌年（95年）1 月18日、同年8 月
    19 日2度至行政院國軍退除役官兵輔導委員會台北榮民總醫
    院治療，經「T ＆T 嗅覺檢查」進行嗅覺障礙診斷結果，仍
    係嗅覺全失一情，亦有上開醫院診斷證明書（載明「嗅覺全
    失」，見臺灣桃園地方法院檢察署95年度調偵字第271 號偵
    查卷第12頁）、同院95年9 月28日北總企字第0950018418號
    函及所附病歷資料（見本院卷第18至22頁）、同院95年10月
    2 日北總企字第09500191 41 號函（函覆以「病患甲○○於
    95 年1月18日、95年8 月9 日2 度嗅覺檢查結果，均係嗅覺
    全失，建議應於受傷後滿1 年再作嗅覺檢查，以為最後嗅覺
    功能之評估」等情，見本院卷第32頁）各1 件在卷可稽，嗣
    本院依該函建議進行最後嗅覺功能評估之時間，命告訴人甲
    ○○於受傷後滿1 年前往進行行政院國軍退除役官兵輔導委
    員會台北榮民總醫院進行最後嗅覺功能評估結果，經該醫院
    耳鼻喉部丁○○○○以「Sniffin'sstick嗅覺檢查」方式（
    該檢查項目包括嗅覺闕值檢查、嗅覺分辨檢查、嗅覺認知檢
    查項目）進行嗅覺障礙診斷結果，仍診斷甲○○之嗅覺全失
    ，且認其近1 年時間嗅覺喪失已無法恢復一情，亦有上開醫
    院96年1 月15日北總耳字第0960000963號函、96年5 月2 日
    北總企字第0960007397號函附病歷資料、該醫院鼻喉部醫師
    許志宏出具診斷經過之書面解釋各1 份在卷可稽（見本院卷
    第95、117 、118 至126 頁），堪認告訴人甲○○之身體已
    遭受重大難治之重傷害之程度。而被告正值壯年，力氣不小
    ，其見識匪淺，對人之頭部乃脆弱而不堪一擊之身體部位，
    若對頭部揮擊，可能致暈眩失衡倒地，可能造成嚴重傷害後
    果，亦非無可預見，竟仍以右手臂出手毆擊甲○○1 次，致
    甲○○倒地，頭部直接撞擊地面，並生如前所述嗅覺全失之
    重傷害後果，亦為其所得預見。是本案事証已臻明確，被告
    犯行洵堪認定，自應依法論科。
二、核被告丙○○所為，係犯刑法第277 條第2 項後段傷害致重
    傷害罪（非告訴乃論罪）。又本案係因甲○○之兄乙○○於
    94年11月10日11時10分到警局報案，並指明犯人即被告後，
    被告始經警通知於94年11月10日12時40分前往警局接受詢問
    ，是警員於被告坦承犯行前，已發覺被告犯罪，被告雖嗣到
    案並坦承犯行接受裁判，仍不符自首之規定，附此敘明。爰
    審酌被告之品行、智識，犯罪之動機、手段，僅揮擊甲○○
    一次致告訴人倒地昏迷而致重傷害之結果，及已與告訴人甲
    ○○達成和解，並已給付甲○○新臺幣70萬元之賠償，有卷
    附之和解筆錄、收據各1 紙在卷可稽（見本院卷第90、98、
    99頁），被告主動通知救護車將被害人送醫等情，其一時失
    慮，出手毆擊傷害告訴人甲○○1 下，竟至此重傷害結果，
    情尚堪憫恕，如量以本罪最輕之刑，仍嫌過重，乃依刑法第
    59條之規定（按新法第2 條第1 項之規定，係規範行為後「
    法律變更」所生新舊法比較適用之準據法‧‧‧。故如新舊
    法處罰之輕重相同，即無比較適用之問題，非此條所指之法
    律有變更，即無本條之適用，應依一般法律適用原則，適用
    裁判時法。本院同決議六、之1 ﹒謂新法第59條之規定，為
    法院就酌減審認標準見解之明文化，非屬法律之變更，均同
    此見解。其為純文字修正者，更應同此，最高法院95第21次
    刑事庭會議決議意旨可參。新、舊法僅文字修飾，無有利與
    否比較問題，逕行適用裁判時即修正後之規定），予以酌減
    量處如主文所示之刑，以資薄懲。查被告前未曾受有期徒刑
    以上刑之宣告，此有臺灣高等法院被告前案紀錄表1 紙在卷
    可稽，於本院坦承犯行，其經此起訴審判程序，當能知所警
    惕而信無再犯之虞，本院綜核各情，認所宣告之刑，以暫不
    執行為適當，爰依修正後刑法第74條第1 項第1 款，併宣告
    緩刑如主文所示，用啟自新（被告行為後，刑法第74條緩刑
    之規定固於94年2 月2 日修正公布後，自95年7 月1 日起施
    行生效，惟按犯罪在新法施行前，新法施行後，緩刑之宣告
    ，應適用新法第74條之規定，最高法院95年度第8 次刑事庭
    會議決議意旨可參，故本件緩刑之宣告應適用修正後刑法第
    74條第1 項規定）。
據上論斷，應依刑事訴訟法第299 條第1 項前段，行為時刑法第
277 條第2 項後段，修正後刑法第59條、第74條第1 項，判決如
主文。
本案經檢察官嵇珮晶到庭執行職務。
中　　華　　民　　國　 96 　年 　 5   　 月　   23 　 日
　　　　　　　　　刑事第九庭    審判長法　官  何信慶
                                      法　官  何燕蓉
                                      法　官  蘇琬能
以上正本證明與原本無異。
如不服本判決，應於判決送達後10日內向本院提出上訴狀（應附
繕本），上訴於臺灣高等法院。
        　　　　　　　　　　　　　　　書記官　邱飛鳴
中　　華　　民　　國　　96　　年　　5 　　月　　24　　日
中華民國刑法第277條
（普通傷害罪）
傷害人之身體或健康者，處 3 年以下有期徒刑、拘役或 1 千元
以下罰金。
犯前項之罪因而致人於死者，處無期徒刑或 7 年以上有期徒刑；
致重傷者，處3 年以上10年以下有期徒刑。
